【裁判字號】    89,訴,813
【裁判日期】    891124
【裁判案由】    給付代墊款
【裁判全文】
臺灣嘉義地方法院民事判決  八十九年度訴字第八一三號
    原      告    甲○○
                  戊○○
                  己○○
                  丁○○
                  乙○○
                  庚○○
    訴訟代理人    林德昇律師
    複  代理人    張雯峰律師
    被      告    丙○○
    訴訟代理人    辛○○
右當事人間請求給付代墊款事件，本院判決如左：
    主    文
被告應給付原告甲○○、己○○、丁○○、乙○○、庚○○各新台幣柒萬捌仟零伍拾
伍元及自民國八十九年九月二十六日起至清償日止，按週年利率百分之五計算之利息
。
被告應給付原告戊○○新台幣貳拾參萬參仟貳佰玖拾陸元及自民國八十九年九月二十
六日起至清償日止，按週年利率百分之五計算之利息。
原告其餘之訴駁回。
訴訟費用由被告負擔。
    事    實
甲、原告方面：
  一、聲明：
      被告應給付原告甲○○、己○○、丁○○、乙○○、庚○○各新台幣柒萬捌
        仟零伍拾伍元及自民國八十八年十月二十一日起至清償日止，按週年利率百
        分之五計算之利息。
      被告應給付原告戊○○新台幣貳拾參萬參仟貳佰玖拾陸元及自民國八十九年
        八月十四日起至清償日止，按週年利率百分之五計算之利息。
  二、陳述：
      原告六人除甲○○為被告之母親外，其他均為被告之兄弟姊妹。今因訴外人
        即被繼承人王金海於民國八十八年二月一日死亡，當然發生遺產繼承問題。
        ，依法應由法定繼承人按應繼分共同分擔。
      訴外人王金海生前曾向台灣中小企業銀行民雄分行貸款（含本金、利息），
        尚積欠三百二十七萬八千三百零八元部分，業於八十八年十月二十一日，由
        原告六人共同向該行全數還清。因該債務為遺產之一部分，被告為法定繼承
        人之一，自應按應繼分（七分之一）分擔其中之四十六萬八千三百二十九元
        債務，而該金額係由原告六人先行代墊，每人代墊金額各為七萬八千零五十
        五元（四捨五入）。又訴外人王金海生前曾向財團法人台灣省嘉義縣民雄鄉
        大士廟承租土地，計欠八十六至八十八年度租金費用共七十五萬八千六百九
        十一元，並因死亡而支出之喪葬費為三十二萬八千元，二筆費用支出被告自
        仍應按應繼分比例分擔，計算後被告應分擔之金額為十五萬五千二百四十一
        元，而此部分之支出則為原告戊○○獨自先行代墊，則原告戊○○共計代墊
        二十三萬三千二百九十六元（78055+155241= 233296）。本件被告既未拋棄
        繼承，依法自應依其應繼分共同負擔遺產之債務，原告為此提起本件訴訟。
      三、證據：提出戶籍謄本七份、放款利息收據五張、租金繳納收據一張、喪葬
          費收據一張為證。
乙、被告方面：
  一、聲明：駁回原告之訴。
  二、陳述：對於租廟地部分，實際上是伊大哥戊○○在使用，伊根本都沒有使，且
      喪葬費部分名目不清，農保、榮保都沒有扣起來，關於貸款的事也是伊大哥在
      處理，伊根本不知有這筆借款，叫伊如何付錢。
    理    由
一、本件原告起訴主張：訴外人即被繼承人王金海生前曾向台灣中小企業銀行民雄分
    行貸款（含本金、利息），尚積欠三百二十七萬八千三百零八元；曾向財團法人
    台灣省嘉義縣民雄鄉大士廟承租土地，計欠八十六至八十八年度租金費用共七十
    五萬八千六百九十一元，及因死亡而支出之喪葬費為三十二萬八千元，共計有四
    百三十六萬四千九百九十九元，按應繼分七分之一比例計算，則每一法定繼承人
    應負擔之金額為六十二萬三千五百七十一元。今原告甲○○、己○○、丁○○、
    乙○○、庚○○各自先行代墊七萬八仟零五十五元、原告戊○○則先行代墊二十
    三萬三千二百九十六元，而被告為被繼承人王金海之法定繼承人之一，且未拋棄
    繼承，依法自應按其應繼分比例負擔被繼承人之債務，並返還原告之代墊款等語
    。被告則以：租廟地部分，實際上是伊大哥在使用，伊根本都沒有使，且喪葬費
    部分名目不清，農保、榮保都沒有扣起來，關於貸款的事也是伊大哥在處理云云
    置辯。
二、查訴外人王金海於八十八年二月一日死亡，其法定繼承人有甲○○、戊○○、己○○、丁○○、乙○○、庚○○、丙○○等七人，而七人均無拋棄繼承，則各人
    之應繼分比例則為七分之一；又對於被繼承人之債務，並未另有約定，依法即應
    按應繼分比例負擔之等情，有戶籍謄本七份為證，並為被告所不爭執，自堪信為
    真實。
三、又查：被繼承人王金海生前曾向台灣中小企業銀行民雄分行貸款（含本金、利息
    ），尚積欠三百二十七萬八千三百零八元債務，並曾向財團法人台灣省嘉義縣民
    雄鄉大士廟承租土地，計欠八十六至八十八年度租金債務共七十五萬八千六百九
    十一元，又因死亡而支出之喪葬費用則為三十二萬八千元，共計有四百三十六萬
    四千九百九十九元之債務，並已先由法定繼承人即原告等六人先行償還付清之事
    實，有原告所提放款利息收據五張、租金繳納收據一張、喪葬費收據一張為證，
    且被告並未爭執收據之真偽，並參酌兩造間非母子，即為兄弟姊妹之身分關係，
    原告主張之事實應堪採信。至於被告辯稱：廟地實際上是原告戊○○獨自在使用
    、喪葬費部分名目不清，農保、榮保都沒有扣起來，及貸款部分也是原告戊○○
    在處理云云，均為原告所否認，而被告對於所辯亦無法提出任何證明證實為真，
    則被告空言不願給付，自屬無據。
四、又按給付有確定期限者，債務人自期限屆滿時起，負遲延責任。給付無確定期限
    者，債務人於債權人得請求給付時，經其催告而未為給付，自受催告時起，負遲
    延責任，其經債權人起訴，或依督促程序送達支付命令者，與催告有同一之效力
    。前項催告定有期限者，債務人自期限屆滿時起負遲延責任；遲延之債務，以支
    付金錢為標的者，債權人得請求依法定利率計算之遲延利息；又應付利息之債務
    ，其利率未經約定，亦無法律可據者，週年利率為百分之五，民法第二百二十九
    條、第二百三十三條第一項、第二百零三條分別定有明文。查本件給付並無確定
    期限，依上開說明，被告自應從起訴狀繕本送達之翌日（即八十九年九月二十六
    日）起，始負遲延責任，則本件原告請求自八十九年九月二十六日起至清償日止
    ，按年息百分之五計算之利息，尚屬有據，逾此部分之請求，則無理由。
五、綜上所述，應可認定本件原告甲○○、己○○、丁○○、乙○○、庚○○各先代
    墊支付七萬八千零五十五元、原告戊○○代墊支付二十三萬三千二百九十六元。
    從而，原告提起本訴請求被告給付如主文第一項、第二項所示之代墊款，及自本
    件起訴狀繕本送達翌日即八十九年九月二十六日起至清償日止，按週年利率百分
    之五計算之利息之範圍內，為有理由，應予准許。逾上開數額之請求，洵非正當
    ，不應准許。
六、據上論結：本件原告之訴為一部有理由，一部無理由，並依民事訴訟法第七十九
    條但書，判決如主文。
中      華      民      國    八十九    年    十一    月    二十四  日
~B臺灣嘉義地方法院民事第一庭
~B    法  官  蕭道隆
右為正本係照原本作成
如對本判決上訴須於判決送達後廿日內向本院提出上訴狀
中      華      民      國    八十九    年    十一    月    二十九  日
~B    書記官  李銷勳


司法院資訊處製作；財團法人民間司法改革基金會備份。
